【裁判字號】    99,交易,156
【裁判日期】    990827
【裁判案由】    過失傷害
【裁判全文】
臺灣板橋地方法院刑事判決             99年度交易字第156號
公  訴  人  臺灣板橋地方法院檢察署檢察官
被      告  乙○○
上列被告因過失傷害案件，經檢察官提起公訴（98年度偵字第22
344 號），本院判決如下：
    主  文
乙○○從事業務之人，因業務上之過失傷害人，處有期徒刑參月
，如易科罰金，以新臺幣壹仟元折算壹日。
    事  實
一、乙○○以駕駛營業用小客車為業，係從事駕駛業務之人。其
    於民國98年6 月11日凌晨0 時15分許，駕駛車號409-MN號營
    業用小客車，沿臺北縣板橋市○○路○ 段往中山路方向行駛
    ，行經臺北縣板橋市○○路○ 段31巷口前，欲左轉進入上開
    巷內，本應注意車前狀況及轉彎車應讓對向直行車先行，而
    依當時雖夜間但有照明，天候晴，路面鋪設柏油、乾燥，道
    路無障礙物且視距良好，並無不能注意之情事，竟疏於注意
    而貿然左轉，適丙○○騎乘車牌號碼BNY-316 號普通重型機
    車沿臺北縣板橋市○○路○ 段往縣民大道方向行駛，行經該
    處亦疏於注意車前狀況，乙○○所駕駛營業用小客車之右側
    車頭與丙○○所騎乘之機車左側車頭發生撞擊，致丙○○人
    車倒地，因而受有下巴撕裂傷4 公分、右膝挫傷及左下肢3
    公分撕裂傷及多處擦傷等傷害，嗣經丙○○報警處理，於偵
    查犯罪機關或公務人尚未知悉其犯行前，主動向到場處理員
    警坦認其為肇事之人，而接受裁判。
二、案經丙○○訴請臺北縣政府警察局海山分局移送臺灣板橋地
    方法院檢察署檢察官偵查起訴。
    理  由
壹、程序方面有關證據能力部分：刑事訴訟法第159 條第1 項雖
    規定，被告以外之人於審判外之言詞或書面陳述，除法律有
    規定外，不得作為證據。惟同法第159 條之5 明定：「被告
    以外之人於審判外之陳述，雖不符前4 條之規定，而經當事
    人於審判程序同意作為證據，法院審酌該言詞陳述或書面陳
    述作成時之情況，認為適當者，亦得為證據。」、「當事人
    、代理人或辯護人於法院調查證據時，知有第159 條第1 項
    不得為證據之情形，而未於言詞辯論終結前聲明異議者，視
    為有前項之同意。」，其立法理由在於傳聞證據未經當事人
    之反對詰問予以核實，乃排斥其證據能力。惟當事人如放棄
    對原供述人之反對詰問權，於審判程序表示同意該等傳聞證
    據可作為證據，此時，法院除認該傳聞證據欠缺適當性外，
    自可承認其證據能力。又當事人、代理人或辯護人於調查證
    據時，知有刑事訴訟法第159 條第1 項不得為證據之情形，
    卻表示「對於證據調查無異議」、「沒有意見」等意思，而
    未於言詞辯論終結前聲明異議者，應視為已有將該等傳聞證
    據採為證據之同意，最高法院93年度台上字第3533號、94年
    度台上字第2976號判決亦採同一見解。經查：本案被告乙○
    ○及檢察官於本院審判期日，對於下列經本院調查之證據方
    法，均表示對證據能力不爭執，復於審判期日就本院一一提
    示之前揭證據方法於言詞辯論終結前，均亦未就所調查之證
    據主張有刑事訴訟法第159 條第1 項不得為證據之情形，是
    參照上開說明要旨，本案經調查之證據，均有證據能力，合
    先敘明。
貳、實體方面：
一、訊據被告乙○○固坦認伊以駕駛計程車為業，且於前開時、
    地駕駛該計程車與車號BNY-316 號機車發生車禍之事時，惟
    矢口否認有何業務過失傷害之犯行，並辯稱：案發時伊停在
    三民路往縣民大道方向的快車道上等待左轉，是對方騎車來
    撞伊的車，伊因為一時緊張而將車子滑到慢車道，且案發時
    對方並非偵查中及法院審理時到庭之告訴人丙○○云云置辯
    。經查：
(一)、被告以駕駛計程車為業，且於前開時、地，駕駛上揭計程車
    ，與告訴人所騎乘之機車發生碰撞，致告訴人受有前開傷勢
    之事實，業據被告坦認前開車禍之發生屬實，核與告訴人指
    訴之情節大致相符，並有道路交通事故現場圖、道路交通事
    故調查報告表、道路交通事故調查報告(一)、(二)、診斷證明書
    各1 份及現場照片、車損照片合計12張（詳見偵查卷第16至
    24、44頁）在卷可證。至被告辯稱：到庭之告訴人非案發時
    之被害人本人，且不是98年9 月29日偵查庭之人云云。然經
    本院當庭勘驗偵查卷所附之偵訊光碟1 片結果：98年9 月29
    日偵訊畫面，到庭之被害人確實與本院準備程序及審理程序
    到庭之告訴人為同一人乙節，此有本院99年5 月4 日審理筆
    錄（詳見本院卷第25頁反面）可證，被告卻改辯稱：偵查庭
    到庭的被害人確實是法院到庭的告訴人，但車禍現場的被害
    人不是他云云，則被告指摘到庭之告訴人非本件車禍之實際
    被害人是否可採，即屬可疑。再參酌臺北縣政府警察局海山
    分局道路交通事故調查報告表卷宗內之交通事故談話紀錄表
    （丙○○）、交通事故調查報告表、酒精測定紀錄表內之丙
    ○○指紋確實係經告訴人所親自按捺之指印等情，此經證人
    即員警甲○○於本院審理時具結證稱：在現場對被告作為酒
    測後，我帶被告去醫院探視丙○○傷勢；我在醫院請雙方當
    事人於事故草圖、筆錄上簽名並按捺指印；我對丙○○製作
    過2 次筆錄，1 個筆錄是車禍當天，1 個筆錄是他提告時，
    這2 次筆錄都是同一人，只是第2 次製作筆錄時他還沒有那
    麼豐滿；當時被害人是以右手大拇指按捺指印，上面只要有
    丙○○簽名，下面的指紋就是他本人按捺的等語（詳見本院
    卷第26至27頁反面）明確，並經本院將前開偵查卷內之丙○
    ○指紋及告訴人丙○○當庭按捺之指紋卡送請鑑定結果確認
    係同一人之指紋乙節，此有內政部警政署刑事警察局99年7
    月15日刑紋字第09900948 21 號鑑定書1 份（詳見本院卷第
    47至57頁）在卷足稽；況證人甲○○亦證稱：今日到庭的告
    訴人丙○○是我當時在醫院製作筆錄的被害人，不過他現在
    頭髮比較長，也比較胖一點，不過他的外型、容貌我還認得
    ；在醫院時，被告與丙○○有交談；當時我看到丙○○腳部
    受傷，有骨折；（問：既然案發至今有一段時間，為何能認
    得事發當天去醫院看的人？）輪廓一樣，告訴人的聲音也一
    樣，只是目前看起來比較壯等語（詳見本院卷第27、28頁）
    ，且經本院調閱案發後告訴人送醫急診之病歷資料，此有亞
    東紀念醫院99年7 月16日亞歷字第0996410402號函暨病歷資
    料（詳見本院卷第59至66頁）在卷可證，而觀諸該病歷中告
    訴人就醫時之照片，該人之外貌、輪廓與到庭之告訴人丙○
    ○外貌、輪廓吻合無訛，且被告於本院訊問時供稱：在醫院
    看到的確實是車禍現場的被害人等語（詳見本院卷第28頁反
    面）明確，足認告訴人丙○○確係本件車禍之被害人屬實，
    故被告辯稱：到庭之告訴人不是車禍發生時之實際被害人，
    該指紋鑑定有誤云云，顯屬事後推諉卸責之詞，不足採信。
    是以，上開事實，洵堪認定屬實。
(二)、又證人即告訴人於偵訊時雖證稱：我當時直行在三民路慢車
    道上，號誌為綠燈，我過綠燈到一半，被告車就衝過來，被
    告左轉方向燈一打但未減速，就往我衝撞過來，我被他撞到
    快車道地上等語（詳見偵查卷第34頁），惟觀諸前開現場圖
    及現場照片、車損照片所示，在現場交岔路口留有二區域之
    刮地痕，其中一區域刮地痕在該交岔路口三民路1 段往縣民
    大道方向之慢車道，另一區域刮地痕在該交岔路口同向之快
    車道上靠近機車倒地位置，且該機車係車頭受損、該計程車
    受損部位係在前右側車身靠近右前輪胎後側，並衡諸二車行
    車方向及前開二區域刮地痕跡均呈直向且平行，且二區域之
    刮地痕相距約4 公尺（參酌現場圖比例尺），及二區域之刮
    地痕間並無其他刮地痕跡或其他跡證，況在慢車道之刮地痕
    相距該計程車肇事後停駛之位置近4 公尺，而在快車道之刮
    地痕相距該機車倒地位置未逾2 公尺，足認在慢車道上之刮
    地痕非本件車禍所致，此與臺灣省台北縣區車輛行車事故鑑
    定委員會臺北縣區981490號鑑定意見書（詳見偵查卷第39頁
    ）相同，則本件車禍二車顯係在該交岔路口之快車道相撞，
    則被告於警詢時及偵訊時供稱：伊打左轉方向燈要左轉時車
    身稍微轉動時，對方就忽然從對向車道上往伊右側方向撞過
    來；當時伊車身稍微轉動因而被對方碰撞無法閃避對方等語
    （詳見偵查卷第6 頁），堪以採信，況被告於本院訊問時供
    稱：伊在快車道上等待左轉，伊因為緊張，所以伊車子才會
    滑到慢車道云云（詳見本院卷第18頁反面），顯見被告並非
    僅是單純在快車道上停等，而係已左轉行駛中，而告訴人指
    稱係於慢車道發生碰撞云云，尚與事實不符。
(三)、按汽車行駛至交岔路口，轉彎車應讓直行車先行，且汽車行
    駛時，駕駛人應注意車前狀況，並隨時採取必要之安全措施
    ，道路交通安全規則第102 條第1 項第7 款及第94條第3 項
    分別定有明文。查被告駕駛該計程車欲左轉至三民路1 段31
    巷而在前開交岔路口快車道與告訴人所騎乘之前開機車發生
    碰撞，已如前述，而被告既係左轉車輛，依上開規定，自應
    讓直行車先行，並注意車前狀況，而依當時雖夜間但有照明
    ，天候晴，路面鋪設柏油、乾燥，道路無障礙物且視距良好
    ，並無不能注意之情事，此有前開調查報告表可證，然其竟
    疏於注意讓直行車先行及車前狀況，而貿然左轉，致發生本
    件車禍，其前開過失行為甚明，並經臺灣省台北縣區車輛行
    車事故鑑定委員會鑑定同此，此有前開鑑定意見書（詳見偵
    查卷第39頁）附卷足稽，是被告空言否認其有過失云云，顯
    不足採信，縱使告訴人亦有因疏未注意車前狀況之過失，然
    仍無從因而解免被告前開過失行為。又告訴人因本件車禍而
    受有上揭傷害，足認被告前開過失行為與告訴人前開傷勢間
    ，有因果關係甚明。
(四)、綜上所述，本件事證已臻明確，被告犯行堪以認定，應予依
    法論科。
二、被告以駕駛計程車為業，係從事駕駛業務之人，業據被告陳
    述明確，故核被告所為，係犯刑法第285 條第2 項之業務過
    失傷害罪。另查被告於偵查犯罪機關或公務人尚未知悉其犯
    行前，主動向到場處理員警坦認其為肇事之人，而接受裁判
    乙節，業據被告坦認屬實，並有臺北縣政府警察局海山分局
    道路交通事故肇事人自首情形紀錄表1 份（詳見偵查卷第26
    頁）在卷可證，是被告符合自首要件，然審酌94年7 月1 日
    修正刑法第62條之立法理由：「按自首之動機不一而足，有
    出於內心悔悟者，有由於情勢所迫者，亦有基於預期邀獲必
    減之寬典者。對於自首者，依現行規定一律必減其刑，不僅
    難於獲致公平，且有使犯人恃以犯罪之虞。在過失犯罪，行
    為人為獲減刑判決，急往自首，而坐令損害擴展之情形，亦
    偶有所見。必減主義，在實務上難以因應各種不同動機之自
    首案例。我國暫行新刑律第51條、舊刑法第38條第1 項、日
    本現行刑法第42條均採得減主義，既可委由裁判者視具體情
    況決定減輕其刑與否，運用上較富彈性。真誠悔悟者可得減
    刑自新之機，而狡黠陰暴之徒亦無所遁飾，可符公平之旨，
    宜予採用。故於現行文字「減輕其刑」之上，增一「得」字
    。」，而本件被告自案發後迄今，尚未與告訴人達成和解，
    且自警詢、偵訊及本院訊問時，均對於自身前開過失行為矢
    口否認，難認其有真誠悔悟之意，不宜適用刑法第62條之規
    定減輕其刑，附此敘明。爰審酌被告係以駕駛為業務之人，
    對於行車安全之注意義務及能力應較一般人更為謹慎，且本
    件車禍被告前開過失行為為肇事主因，告訴人則為肇事次因
    ，及告訴人所受之傷勢、被告迄今尚未賠償告訴人所受之損
    失，亦未達成和解，且被告犯後否認犯行之態度，兼衡其生
    活狀況、智識程度等一切情狀，量處如主文所示之刑，併予
    諭知易科罰金之折算標準，以資懲儆。
據上論斷，應依刑事訴訟法第299 條第1 項前段，刑法第285 條
第2 項、第41條第1 項前段，刑法施行法第1 條之1 第1 項、第
2 項前段，判決如主文。
本案經檢察官黃致中到庭執行職務。
中    華    民    國    99    年    8     月    27    日
                  交通法庭  法  官  饒金鳳
以上正本證明與原本無異。
如不服本判決，應於判決送達後10日內，向本院提出上訴書狀，
且上訴書狀應敘述具體理由，而上訴書狀未敘述上訴理由者，應
於上訴期間（即自收受判決書之翌日起算10日）屆滿後20日內補
提理由書。
                            書記官  許雅琪
中    華    民    國    99    年    8     月    30    日
附錄本案論罪科刑法條全文
刑法第285 條第2 項：
從事業務之人，因業務上之過失傷害人者，處1 年以下有期徒刑
、拘役或1,000 元以下罰金。致重傷者，處3 年以下有期徒刑、
拘役或2,000 元以下罰金。

司法院資訊處製作；財團法人民間司法改革基金會備份。
